【裁判字號】    89,上訴,2186
【裁判日期】    890930
【裁判案由】    妨害兵役
【裁判全文】
臺灣高等法院臺中分院刑事判決                  八十九年度上訴字第二一八六號
    上  訴  人  臺灣台中地方法院檢察署檢察官
    被      告  甲○○
右上訴人因被告妨害兵役案件，不服臺灣臺中地方法院八十九年度訴字第一七九四號
中華民國八十九年九月三十日第一審判決（起訴案號：臺灣臺中地方法院檢察署八十
九年度偵緝字第五一六號），提起上訴，本院判決如左：
      主  文
上訴駁回。
      理  由
一、公訴意旨以：被告甲○○係役齡男子，意圖避免常備兵現役之徵集，於收得台中
    市政府所發，指定應於民國（下同）八十八年八月十六日至台中火車站集合前往
    台南大內二０三師第六０七號部隊入營之八十八年第六八九梯次空軍常備兵徵集
    令，竟無故逾入營期限五日，因認被告涉犯妨害兵役治罪條例第四條第五款之罪
    嫌云云。
二、按犯罪事實，應依證據認定之，無證據不得推定其犯罪事實，而不能證明被告犯
    罪者，應諭知無罪之判決，刑事訴訟法第一百五十四條、第三百零一條第一項分
    別定有明文。又妨害兵役治罪條例第四條第五款之罪，係以意圖避免常備兵等徵
    集，而應受徵集，無故逾入營期限五日為要件，是以必須徵集令已合法送達於役
    男本人，始應依妨害兵役治罪條例第四條第五款處罰（臺高檢七十年法律座談會
    研討結論參照）。本件公訴人認被告涉違妨害兵役治罪條例第四條第五款意圖避
    免常備兵之徵集無故逾入營期限五日之罪嫌，係以被告未依徵集令所載按期報到
    入伍服常備兵役為其依據。然訊據被告甲○○，固坦承未依令入伍服常備兵役，
    惟否認有故意逃避之意思，辯稱：伊因另案通緝，長年未住家中，且不常與家人
    聯絡，故不知有徵集令之事等語。經查，被告甲○○確因殺人未遂案件，經法院
    判處有期徒刑五年三月確定，嗣因被告未到案執行，於八十八年五月三日經台灣
    台中地方法院檢察署發佈通緝，有該署刑案資料查註記錄表在卷可稽。而被告應
    入營服常備兵役之徵集令，係由被告之兄陳汶豐代收，亦有陳汶豐簽名代收之徵
    集令附卷為憑。且原審於八十九年九月十八日審理時，證人陳汶豐復到庭證稱，
    伊收到徵集令時，有試著與被告聯絡，但都聯絡不到被告等語；其父陳勝雄亦稱
    ，被告從八十八年七月份就離開沒有和家人聯絡，不知道他在那裡，他也沒留電
    話等語各在卷。被告之戶籍雖設在台中市○○區○○里○○路三十號三樓之三十
    三，但自本案偵查中迄檢察官通緝間，其傳票均因被告遷移不明，致寄存送達，
    且該徵集令經何仁里里幹事陳祖國多次會同里長送達，亦皆因被告未在該處，而
    無法送達，嗣至八十九年七月八日，被告經警緝獲後，始到案說明，亦有各該資
    料在卷可參，足見被告確係因案通緝未住家中，致不知有徵集之事，其應非意圖
    避免徵集而故意逾期入營，至為明灼。故被告所辯，尚堪採信。
三、綜上所述，本件公訴人所持之論據，均不足以認定被告有為本件被訴犯行，此外
    復查無其他積極證據，足以證明被告有意圖避免常備兵現役之徵集，而故意逾入
    營期限五日之犯行，本件自屬不能證明被告犯罪。原審因而為被告無罪之諭知，
    認事用法，核無違誤，檢察官仍執前詞提起上訴，難認為有理由，應予駁回。至
    被告身為役齡男子，其居住處所遷移，無故不依規定申報，致其常備兵徵集令無
    法送達，是否涉有妨害兵役之犯行，則未據起訴，非起訴效力所及，法院無從加
    以審究，併予敘明。
四、據上論斷，應依刑事訴訟法第三百六十八條，判決如主文。
五、本案經檢察官乙○○到庭執行職務。
中      華      民      國     八十九     年     十二     月    二十    日
                                   臺灣高等法院臺中分院刑事第八庭
                                         審判長法  官  羅  得  村
                                               法  官  劉  榮  服
                                               法  官  古  金  男
右正本證明與原本無異。
如不服本判決應於收受送達後十日內向本院提出上訴書狀，其未述上訴之理由者並
得於提起上訴後十日內向本院補提理由書（均須按他造當事人之人數附繕本）。
                                               書記官  林  世  傑
中      華      民      國     八十九     年     十二     月   二十二   日
                                                                        Ｄ


司法院資訊處製作；財團法人民間司法改革基金會備份。
